# 折溢价收购后递延所得税问题

提问人：审计 小黑 时间：2021-01-13 09:33:09
背景： 2020 年 1 月 1 日中国的A公司在美国收购了一家B公司100%股权（非同一控制），已知收购日B公司账面经审计净资产为 1 亿元，其中，固定资产0.5亿元（原值0.7亿，折旧0.2亿，假设折旧期限剩下 4 年）。已知A公司适用的所得税税率为25%，B公司适用的所得税税率为30%。
1 、若收购日，B公司股权的评估价为 6000 万元（固定资产评估值为 1000 万元，评估减值 4000 万），但A公司支付3.6亿元收购了B公司的股权，则形成商誉 3 亿元。
（ 1 ） 2020 年 12 月 31 日合并报表调整分录中，是不是应做如下调整分录：
借 资本公积（其他资本公积？） 4000 万
贷 固定资产 4000 万；
借 递延所得税资产 1000 万
贷 资本公积（其他资本公积？） 1000 万；
借 累计折旧 1000 万
贷 管理费用 1000 万；
借 所得税费用 250 万
贷 递延所得税资产 250 万；
（ 2 ） 2021 年 12 月 31 日合并报表调整分录中，是不是应做如下调整分录：
借 资本公积（其他资本公积？） 4000 万
贷 固定资产 4000 万；
借 递延所得税资产 1000 万
贷 资本公积（其他资本公积？） 1000 万；
借 累计折旧 2000 万
贷 管理费用 1000 万
贷 年初未分配利润 1000 万
借 所得税费用 250 万
借 年初未分配利润 250 万
贷 递延所得税资产 500 万
2 、若收购日，B公司股权的评估价为1.4亿元（固定资产评估值为 9000 万元），但A公司支付4.4亿元收购了B公司的股权，则形成商誉 3 亿元。
（ 1 ） 2020 年 12 月 31 日合并报表调整分录中，是不是应做如下调整分录：
借 固定资产 4000 万
贷 资本公积 4000 万；
借 资本公积 1000 万
贷 递延所得税负债 1000 万；
借 管理费用 1000 万
贷 累计折旧 1000 万；
借 递延所得税负债 250 万
贷 所得税费用 250 万；
（ 2 ） 2021 年 12 月 31 日合并报表调整分录中，是不是应做如下调整分录：
借 固定资产 4000 万
贷 资本公积 4000 万；
借 资本公积 1000 万
贷 递延所得税负债 1000 万；
借 管理费用 1000 万
借 年初未分配利润 1000 万
贷 累计折旧 2000 万；
借 递延所得税负债 500 万
贷 所得税费用 250 万；
贷 年初未分配利润 250 万
请问陈大大： 1 、上述会计处理是否正确？ 2 、计算所得税费用时是否要适用收购方A公司的所得税税率？
3 、调整资本公积是否应计入“其他资本公积”？

回答人：chenyiwei
1 、合并报表层面，与被收购方可辨认净资产公允价值与计税基础之间差异相关的递延所得税的计量，应采用被收购方的适用税率，同时作为对商誉的调整因素。
2 、因为这是非同一控制下的收购，且收购对价形式为现金，故收购方合并报表层面不应调整资本公积。

提问人：审计 小黑 时间：2021-01-14 09:19:00
针对上述案例，（ 1 ）商誉应如何调整？（ 2 ）“因为这是非同一控制下的收购，且收购对价形式为现金，故收购方合并报表层面不应调整资本公积。”，请问陈老师，那上述评估增值或减值应在谁的报表层面调整？不调整资本公积的话，调整什么科目？具体该如何调整？

回答人：chenyiwei
1 、购买日确认合并层面的递延所得税负债是商誉的调整因素； 2 、直接与投资成本抵销，差额调整商誉。